臺灣高雄地方法院刑事判決　　　　　　 94年度交訴字第182號
公　訴　人　臺灣高雄地方法院檢察署檢察官
被　　　告　乙○○
上列被告因業務過失致死等案件，經檢察官提起公訴（94年度偵
字第21951 號），被告於本院準備程序進行中，就被訴事實為有
罪之陳述，經本院告知簡式審判程序意旨，並聽取公訴人及被告
之意見後，本院合議庭裁定由受命法官獨任依簡式審判程序審理
，判決如下：
    主  文
乙○○服用酒類，不能安全駕駛動力交通工具而駕駛，處拘役伍
拾伍日，如易科罰金，以佰元折算壹日；又從事業務之人，因
業務上過失致人於死，處有期徒刑捌月。緩刑年。
    事  實
一、乙○○為逸展生鮮雞肉工廠員工，未考領有自用小貨車之駕
    駛執照，本不得駕駛自用小貨車，以免發生意外，平日以屠
    宰雞隻為業，並駕駛自用小貨車運送雞肉至高雄縣鳳山市大
    東醫院附近之雞肉市場為其附隨業務，於民國94年09月24日
    凌晨05時許，自高雄縣大寮鄉○○村○○路後方農地駕駛車
    牌號碼7M-249 1號自用小貨車欲前往上開雞肉市場途中，在
    自用小貨車車內飲用2 瓶半之啤酒後，明知其飲酒後控制力
    、注意力已達不能安全駕駛動力交通工具之程度，仍於酒後
    駕駛此一自用小貨車，由高雄縣大寮鄉○○街由西往東方向
    行駛，於同日6 時45分許，行經高雄縣大寮鄉○○街光明幹
    9 右2 號電線桿前，本應注意汽車駕駛人飲酒後其吐氣所含
    酒精成分超過每公升0.25毫克以上者，不得駕車；汽車在雙
    向二車道行駛時，均應在遵行車道內行駛，而當時天氣晴朗
    、晨光、路面柏油、乾燥、無缺陷、無障礙物、視距良好，
    並無不能注意之情事，竟因不勝酒力，貿然侵入對向車道，
    因而撞擊對向車道由傅水源所騎乘車牌號碼PVV-322 號機車
    ，傅水源因此人車倒地，致傅水源左小腿開放性骨折傷口長
    48公分寬5 公分，因休克嚴重出血而死亡。乙○○肇事後，
    高雄縣警察局林園分局員警據報前往處理，尚未發覺犯罪嫌
    疑人之前，表明其係肇事者，並願接受裁判，警方並以酒精
    濃度測試器對乙○○施以酒精濃度測試，測得其呼氣酒精濃
    度值為每公升0.94毫克。
二、案經高雄縣政府警察局林園分局報請高雄地方法院檢察署檢
    察官偵查起訴。
    理  由
一、按本件被告乙○○所犯係死刑、無期徒刑、最輕本刑為3 年
    以上有期徒刑以外之罪，其於準備程序就前揭被訴事實為有
    罪之陳述，經受命法官告知簡式審判程序之旨，並聽取其與
    公訴人之意見後，本院認無不得或不宜改依簡式審判程序進
    行之處，爰依刑事訴訟法第273 條之1 第1 項、第284 條之
    1 ，裁定本件由受命法官獨任進行簡式審判程序，合先敘明
    。
二、本件車禍發生之地點位於高雄縣大寮鄉○○街光明幹9 右2
    號電桿前，案發之時被告無照駕駛自用小貨車，沿文昌街西
    向東直行，傅水源騎機車沿文昌街東向西直行，被告所駕駛
    之自用小貨車侵入對向車道因而撞擊傅水源機車之事實，業
    據被告迭於警詢、偵查及本院審理時坦承不諱，並有道路交
    通事故現場圖、道路交通事故調查報告(一)(二)各1 份、現場照
    片16張在卷可稽，而傅水源死亡之事實，亦經台灣高雄地方
    法院檢察署檢察官督同法醫師相驗屬實，製有相驗屍體證明
    書、臺灣高雄地方法院檢察署驗斷書各1 份、勘驗筆錄各1
    份可憑，是傅水源因本件車禍死亡之事實，應可認定。
三、按駕駛人應注意車前狀況，隨時採取必要安全措施，又汽車
    行駛時，駕駛人應在遵行車道內行駛，且飲用酒類後吐氣所
    含酒精濃度超過每公升0.25毫克以上者，不得駕車，道路交
    通安全規則第93條、第97條第1 款、第114 條第2 款分別定
    有明文，被告雖未領有自用小貨車駕駛執照，惟其既以駕駛
    自用小貨車為業務，自無不知之理，當應確實注意並遵守之
    。且查本件車禍發生時，係日間自然光線，路面狀態無缺陷
    ，無障礙物且視距良好，並無不能注意之情事，詎被告竟疏
    未注意上開規定，貿然行車而導致被害人骨折休克嚴重出血
    死亡，其行為顯有過失，且其過失行為與被害人之死亡結果
    間亦有相當因果關係，應屬明確。綜上所述，本件事證已臻
    明確，被告業務過失致死之犯行洵堪認定，應予依法論科。
四、再者，員警到場後，對被告施以酒精濃度測試之結果，發現
    其吐氣酒精濃度為每公升0.94毫克（MG/L）等情，有酒精濃
    度測試結果1 紙在卷可憑。按刑法第185 條之3 係抽象危險
    犯，非實害犯，行為人客觀上已達不能安全駕駛之程度，且
    主觀上知其飲酒可能造成不能安全駕駛結果，竟仍放任自己
    駕駛，即應認有故意，而該當該罪。至於是否達『不能安全
    駕駛之程度』之認定，應依具體個案之實際情形判斷之，依
    目前醫學一致見解，吐氣酒精濃度達每公升0.25毫克以上時
    ，將使駕駛人產生複雜之技巧障礙、駕駛能力變壞之行為表
    現，肇事比率比一般未飲酒時高出2 倍；吐氣酒精濃度達每
    公升0.5 毫克以上時，將使駕駛人產生說話含糊、腳步不穩
    之行為表現，肇事比率比一般未飲酒時高出7 倍；吐氣酒精
    濃度達每公升0.55毫克以上時，將使駕駛人產生平衡感與判
    斷力障礙升高之行為表現，肇事比率比一般未飲酒時高出10
    倍；甚而如吐氣酒精濃度達每公升0.75毫克時，駕駛人將產
    生明顯酒醉、步履蹣跚之行為狀態，其肇事比率比一般高25
    倍，並認為吐氣酒精濃度達每公升0.55毫克以上時，即達絕
    對『不能安全駕駛之程度』。因該0.55毫克之數值，係經由
    實際偵測所得之統計值，為經驗科學上所肯定之客觀實驗數
    據，是以該數值作為絕對不能安全駕駛之標準，不僅不違反
    經驗法則，且免舉證之困難。準此，若吐氣酒精濃度達每公
    升0.55毫克以上時，應認已達絕對不能安全駕駛之程度。查
    本件被告於94年9 月24日5 時許起飲酒，嗣於同日7 時35分
    許為警查獲，經測得呼氣酒精濃度達每公升0.94毫克（MG/L
    ），復參諸被告駕駛自用小貨車行經上址撞及傅水源所騎乘
    之機車，足認其飲酒後已至駕駛技巧障礙，視覺及行為反應
    能力減低，而達不能安全駕駛動力交通工具之程度無疑，是
    其酒醉駕車之犯行亦堪認定。
五、按刑法上所謂業務，係指個人基於其社會地位繼續反覆所執
    行之事務，包括主要業務及其附隨之準備工作與輔助事務在
    內（最高法院89年度台上字第8075號判例足資參照）。查被
    告受僱於逸展生鮮雞肉工廠，以擔任屠宰雞隻為業，駕駛自
    用小貨車運送雞肉至雞肉市場為其附隨業務，亦屬從事業務
    之人，其於飲酒後駕駛自用小貨車從事業務之際發生本件車
    禍，核其所為，係犯刑法第185 條之3 之服用酒類不能安全
    駕駛動力交通工具而駕駛罪及同法276 條第2 項業務過失致
    人於死罪。被告所犯前開2 罪之間，一為故意犯、一為過失
    犯，行為互殊，應予分論併罰。又按汽車駕駛人，無駕駛執
    照駕駛、酒醉駕車、吸食毒品或迷幻藥駕車、行駛人行道或
    行經行人穿越道不依規定讓行人優先通行，因而致人受傷或
    死亡，依法應負刑事責任者，加重其刑至二分之一，道路交
    通管理處罰條例第86條第1 項定有明文，本件被告無照駕駛
    及酒醉駕車，因而致傅水源死亡，已如前述，應依此規定加
    重其上開業務過失致人於死罪之刑。又關於被告所犯業務過
    失致人於死罪，被告於到場處理之員警知悉何人為肇事者前
    ，即向員警主動告知係肇事者，此高雄縣政府警察局林園分
    局忠義車禍處理小組94年12月23日職務報告書1 份在卷可證
    ，是被告既於犯罪未發覺前即自首而接受裁判，所犯業務過
    失致人於死罪之部分即應依刑法第62條前段之規定，減輕其
    刑，並依刑法第71條之規定，先加後減之。爰審酌被告未領
    有駕照，仍以駕駛自用小貨車為其附隨業務，其駕駛行為關
    係多數乘客及用路人之安全，對於道路之交通安全本應較一
    般人更為注意，竟仍貿然駕駛車輛，並漠視政府宣導酒後不
    開車之政策，於酒後吐氣酒精濃度高達每公升0.94毫克（MG
    /L ）， 猶執意執行其駕駛自用小貨車，嚴重威脅他人之安
    全，本不宜從輕量刑，惟念被告犯後坦承犯行，且已與被害
    人家屬達成和解，此經被害人家屬於本院行準備程序時陳明
    在卷等一切情狀，酌情分別量處如主文所示之刑，並就酒醉
    駕車部分諭知易科罰金之折算標準。又被告前未曾受有期徒
    刑以上刑之宣告，有臺灣高等法院被告前案紀錄表附卷可憑
    ，其因一時疏忽，致觸犯本案犯行，且被告坦承罪行，與被
    害人家屬達成和解，甚有悔意，被告經此偵、審教訓，自當
    知所警惕，而無再犯之虞，因認前開對其所宣告之刑，以暫
    不執行為適當，爰併宣告緩刑，以啟自新。
據上論斷，應依刑事訴訟法第299 條第1 項前段、道路交通管理
處罰條例第86條第1 項，刑法第185 條之3 、第276 條第2 項、
第41條第1 項前段、第62條前段、第74條第1 款，罰金罰鍰提高
標準條例第1 條前段，判決如主文。
本案經檢察官甲○○到庭執行職務。
中　　華　　民　　國　　94　　年　　12　　月　　30　　日
                  交通法庭      法　官  林芳華
以上正本證明與原本無異。
如不服本判決，應於判決送達後10日內，向本院提出上訴狀。
中　　華　　民　　國　　95　　年　　1 　　月　　2 　　日
                                書記官  賴佳慧
附錄本案論罪法條
刑法第185條之3
服用毒品、麻醉藥品、酒類或其他相類之物，不能安全駕駛動力
交通工具而駕駛者，處1 年以下有期徒刑、拘役或3 萬元以下罰
金。
刑法第276條
因過失致人於死者，處 2 年以下有期徒刑、拘役或 2 千元以下
罰金。
從事業務之人，因業務上之過失犯前項之罪者，處 5 年以下有期
徒刑或拘役，得併科3 千元以下罰金。
